【裁判字號】    97,審抗,108
【裁判日期】    971027
【裁判案由】    本票裁定
【裁判全文】
臺灣臺北地方法院民事裁定             97年度審抗字第108號
抗  告  人  新林科技電子股份有限公司
            歌林股份有限公司
共  同  兼
法定代理人  丙○○
抗  告  人  瑞林科技服務股份有限公司
兼  法  定
代  理  人  甲○○
相  對  人  遠雄人壽保險事業股份有限公司
法定代理人  乙○○
上列當事人間請求本票裁定事件，抗告人對於民國97年9月19日
本院所為97年度票字第32620號之裁定提起抗告，本院裁定如下
：
    主  文
抗告駁回。
抗告程序費用新台幣壹仟元由抗告人負擔。
    理  由
一、抗告意旨略以：抗告人共同簽發系爭本票時並未記載發票日
    ，依法應為無效之票據，至於抗告人是否有授權相對人記載
    到期日則有疑義。又因相對人未遵期提示系爭本票而喪失追
    索權，自不得聲請本票裁定後聲請強制執行，職是，原法院
    為准許強制執行之裁定即非合法。為此，爰依法提起抗告請
    求廢棄原裁定云云。
二、相對人於原審聲請意旨略以：相對人執有抗告人於民國96年
    11月5日所共同簽發、面額為新台幣（下同）200,000,000元
    、付款地在相對人公司事務所、利息按年息5.5％計算、免
    除作成拒絕證書，到期日97年7月6日之本票1紙，詎於到期
    後經相對人提示僅支付其中部分外，其餘133,333,328元未
    獲付款，為此聲請原法院裁定准予強制執行等語。
三、按執票人向本票發票人行使追索權時，得聲請法院裁定後強
    制執行，票據法第123條定有明文。次按本票執票人，依票
    據法第123條規定，聲請法院裁定許可對發票人強制執行，
    係屬非訟事件，此項聲請之裁定，及抗告法院之裁定，僅依
    非訟事件程序，就本票形式上之要件是否具備予以審查為已
    足，並無確定實體上法律關係存否之效力，如發票人就票據
    債務之存否有爭執時，應由發票人提起確認之訴，以資解決
    ；倘發票人就票據主張有偽造、變造之情形，應於收受本票
    准予強制執行之裁定後20日內，對執票人向為裁定之法院提
    起確認之訴以玆救濟，此為最高法院57年臺抗字第76號、56
    年台抗字第714號判例意旨及非訟事件法第195條第1項所揭
    示之原則。又執票人聲請本票裁定後准予強制執行，法院應
    否為裁定，雖應審查本票之執票人對於發票人是否有追索權
    為斷，然票據法第104條所稱前手並不包括匯票承兌人在內
    ，而本票發票人其責任既與匯票承兌人同為票據債務之主債
    務人，依同一法理，該條所謂前手自不包括本票發票人，最
    高法院51年度台抗字第145號判例、51年度台抗字第147 號
    判例、66年度台上字第670號裁判意旨足資參照。
四、經查，本件抗告人指稱系爭本票有未記載發票日，屬無效票
    據之情形乙節，核屬本票是否有偽造、變造之情，應另由抗
    告人提起確認之訴以謀救濟，尚非本件非訟程序所得加以審
    認。又抗告人另以相對人未遵期提示系爭本票，應喪失追索
    權等語資為抗辯，惟查，本票發票人所負付款責任係第一次
    絕對付款責任，揆諸前開說明，執票人縱令不於付款期間內
    為付款之提示，發票人仍不解免其付款之責，是抗告人辯稱
    相對人未遵期提示系爭本票，喪失追索權云云，即非有據。
    從而，抗告意旨指摘原裁定不當，求予廢棄，為無理由，應
    予駁回。
五、據上論結，本件抗告為無理由，爰依非訟事件法第21條第2
    項、第24條第1項、第46條，民事訴訟法第495條之1第1項、
    第449條第1項、第78條，裁定如主文。
中    華    民    國    97    年    10    月    27    日
              民事第六庭審判長法      官  劉坤典
                              法      官  賴錦華
                              法      官  林秀圓
以上正本係照原本作成。
本裁定除以適用法規顯有錯誤為理由，並經本院許可外，不得再
抗告。如提起再抗告，應於收受後10日內委任律師為訴訟代理人
向本院提出再抗告狀，並繳納再抗告費新台幣1,000元。
中    華    民    國    97    年    10    月    27    日
                              書  記  官  馮姿蓉


司法院資訊處製作；財團法人民間司法改革基金會備份。
